臺灣臺北地方法院民事簡易判決
108年度北簡字第4496號
原      告  陳碧蓮  


訴訟代理人  莊振農律師
複代理人    蔡郁箴律師
被      告  陳孟欣（即陳榮三之繼承人）



            陳弘晉（即陳榮三之繼承人）



兼前二人共同
訴訟代理人  陳宜君（即陳榮三之繼承人）




            陳典煜（即陳榮三之繼承人）


上列當事人間給付維修費用事件，本院於民國111年10月31日言
詞辯論終結，判決如下：
    主      文
被告陳孟欣、陳弘晉、陳宜君、陳典煜應連帶給付原告新臺幣25
5,024元，及自民國108年3月1日起至清償日止，按年息5%計算之
利息。
原告其餘之訴駁回。
訴訟費用新臺幣106,760元，其中新臺幣76,690元由被告陳孟欣
、陳弘晉、陳宜君、陳典煜連帶負擔，餘由原告負擔。
本判決原告勝訴部分得假執行。但被告如以新臺幣255,024元為
原告預供擔保後，得免為假執行。
原告其餘假執行之聲請駁回。
    事實及理由
一、按當事人死亡者，訴訟程序在有繼承人、遺產管理人或其他
    依法令應續行訴訟之人承受其訴訟以前當然停止，民事訴訟
    法第168條定有明文。又前條所定之承受訴訟人，於得為承
    受時，應即為承受之聲明。當事人不聲明承受訴訟時，法院
    亦得依職權，以裁定命其續行訴訟，民事訴訟法第175條第1
    項、第178條亦有明定。查本件原被告陳榮三於本件訴訟繫
    屬後之民國108年4月21日死亡，有其除戶謄本可考（見本院
    卷㈠第103頁），其繼承人陳孟欣、陳弘晉、陳宜君、陳典煜
    經本院於108年6月18日裁定為被告陳榮三之承受訴訟人，續
    行訴訟（見本院卷㈠第307頁），合先敘明。
二、次按訴狀送達後，原告不得將原訴變更或追加他訴，但請求
    之基礎事實同一者、擴張或減縮應受判決事項之聲明者，不
    在此限，民事訴訟法第255條第1項但書第2、3款定有明文。
    原告起訴時原聲明：「被告應連帶給付原告新臺幣（下同）
    200,000元。」；最終變更聲明為：「㈠先位聲明：1.被告應
    連帶給付原告355,024元，及自起訴狀繕本送達翌日起至清
    償日止，按年息5%計算之利息。2.願供擔保請准宣告假執行
    。㈡備位聲明：1.被告應依111年1月24日台灣營建防水技術
    協進會鑑定報告書附件五所示之漏水修復方式修復臺北市○○
    路0段000巷0號地下室建物至不漏水狀態。2.被告應連帶給
    付原告100,000元，及自起訴狀繕本送達翌日起至清償日止
    ，按年息5%計算之利息。3.就聲明㈡第1項內容，願供擔保請
    准宣告假執行。」（見本院卷㈡第5至6頁），核與上開規定
    相符，應予准許。
三、被告陳典煜經合法通知，未於最後言詞辯論期日到場，且無
    民事訴訟法第386條所列各款情事，爰依原告聲請，由其一
    造辯論而為判決。
四、原告主張：伊為臺北市○○路0段000巷0號地下室（下稱系爭
    地下室）所有權人，被告為同址1樓（下稱系爭1樓）所有權
    人，因將系爭1樓拆除通風設備及採光磚並以木板雜土水泥
    等回填填平為地板使用，並將外牆外推增建成室內面積、占
    用防火巷及封閉陽台，變更系爭1樓內格局，導致載重增加
    ，結構體產生裂縫破損，使系爭地下室防水層失效並造成屋
    頂滲漏水及壁癌，復拒絕伊委請防水工程人員進入系爭1樓
    檢查修繕，違反拒絕鄰損之義務，伊只得先行修繕，且房屋
    環境潮濕不堪、屢遭房客抱怨，影響居住安寧、精神健康。
    為此，依民法第184條第1項前段、第184條第2項本文、第19
    1條第1項前段、第195條第1項、第213條第1項、第214條、
    第1148條第1項本文、第1153條第1項提起先位之訴；另依第
    800條之1準用第774條、第776條本文、第794條、第195條第
    1項提起備位之訴等語。並聲明：如變更後聲明所示。
五、被告則以：原告未證明漏水係被告造成，亦未說明、特定所
    稱回復原狀係指回復至何程度，又占用防火巷係過去常見做
    法，後進行內縮工程，其餘未曾變動過，原告將系爭地下室
    隔成數間房間，可能影響地下室結構以致造成擋土牆龜裂或
    破損。鑑定報告稱系爭1樓後陽台變更做為浴室廚房使用並
    非事實，且鑑定報告僅無法排除室內格局變更增加載重造成
    結構體產生裂縫或破損之原因，未針對地下室結構裂縫鑑定
    ，且未排除排水管老化破損之可能性，地下室當天亦未滴水
    ，是鑑定報告缺乏科學數據證據佐證。另原告請求精神慰撫
    金，應提出醫療院所證明且確定為漏水所造成，況原告因可
    歸責於己之事由導致鑑定時程拖延，則其請求先位聲明㈠之
    遲延利息109年11月4日至110年10月7日應扣除等語置辯。並
    聲明：㈠原告之訴駁回。㈡如受不利判決，願供擔保請准宣告
    免為假執行。
六、本院之判斷：
　㈠按因故意或過失，不法侵害他人權利者，負損害賠償責任；
    土地上之建築物或其他工作物所致他人權利之損害，由工作
    物之所有人負賠償責任，但其對於設置或保管並無欠缺，或
    損害非因設置或保管有欠缺，或於防止損害之發生，已盡相
    當之注意者，不在此限；負損害賠償責任者，除法律另有規
    定或契約另有訂定外，應回復他方損害發生前之原狀；第一
    項情形，債權人得請求支付回復原狀所必要之費用，以代回
    復原狀，民法第184條第1項前段、第191條第1項、第213條
    第1項及第3項分別定有明文。次按專有部分之共同壁及樓地
    板或其內之管線，其維修費用由該共同壁雙方或樓地板上下
    方之區分所有權人共同負擔，但修繕費係因可歸責於區分所
    有權人之事由所致者，由該區分所有權人負擔，公寓大廈管
    理條例第12條亦定有明文。又民法第191條第1項所謂之土地
    上之工作物，係指以人工作成之設施，建築物係其例示，而
    建築物內部之設備如天花板、樓梯、水電配置管線設備等，
    屬建築物之成分者，為建築物之一部，亦應包括在內。又除
    非工作物所有人能舉證證明上開法條但書所示之情形存在，
    得免負侵權行為損害賠償責任外，因土地上之工作物造成他
    人之損害，依法推定工作物所有人有過失，而應負侵權行為
    損害賠償責任。
　㈡經查，本件經兩造同意委由台灣營建防水技術協進會鑑定系
    爭地下室是否有滲漏水情形？若有，造成滲漏水之原因為何
    （原因是否單一）？是否與系爭1樓房屋有關？（若原因非
    單一，個原因造成漏水結果之比例為何？）若與前揭1樓之
    房屋有關，應以何種方式進行修復，始能修復至不再漏水之
    狀態（請列明修復部位、範圍及修復方式、使用材料等），
    及所需費用若干。鑑定報告書（下稱系爭鑑定報告）勘查後
    之鑑定結果為：「判斷本案研判漏水原因為室內格局變更增
    加載重造成結構體產生裂縫或破損（系爭地下室相對應1樓
    有砌磚粉刷、墊高地坪將原1樓後陽台格局有變更曾作為浴
    室、廚房、洗水槽等用途），致使系爭地下室內牆壁二處現
    況有漏水過之水漬或油漆剝落、壁癌結晶等現象，惟現況無
    滴水現象。」、「系爭地下室漏水與系爭1樓房屋有關，惟
    現況無滴水現象，故建議僅須拆除系爭1樓原後陽台增建之
    砌磚粉刷、墊高地坪或確保後陽台不得再作為浴室廚房、洗
    水層等用途。」、「系爭地下室內部確實有二處因上開滲漏
    水受有損害，費用概估（從1樓後陽台下方之地下樓層室內
    施作）：防護措施（含設備搬遷拆除及復原、施工架）、局
    部天花板拆除、水泥砂漿打除運棄、裂縫灌注環氧樹脂或灌
    注聚氨基甲酸酯發泡材（一底二道1.5kg以上）、聚合物水
    泥系（俗稱水和凝固型或彈性水泥）塗膜防水材（一底二道
    ＋隅角補強布2.7kg以上）、1:2樹脂水泥砂漿粉刷整平、批
    土油漆、天花板復原、零星工料、材料搬運、垃圾清運、廠
    商管理利潤、營業稅捐，修復費用概估255,024元。」等語
    ，有系爭鑑定報告可憑（見卷外附鑑定報告書第5至7頁）。
    準此，則原告主張系爭地下室天花板確有曾滲漏水之情形，
    且係因系爭1樓之室內格局變更所致，應堪信實。被告否認
    並抗辯原告無法證明漏水係被告造成云云，並無可取。又被
    告為系爭1樓之所有權人，系爭1樓為被告管理使用之範圍，
    被告應負管理、維護及修繕之責；被告未盡其維護修繕之義
    務，導致系爭地下室受有損害，因認兩者間有因果關係，是
    原告依據系爭鑑定報告對本件漏水建議之修復費用(見卷外
    附鑑定報告書第7頁），請求被告給付255,024元，即屬有據
    ，應予准許。
　㈢被告固爭執系爭鑑定報告之鑑定結果，並以前詞置辯。惟查
    ，本件係先經兩造合意委由台灣營建防水技術協進會鑑定系
    爭地下室是否有滲漏水情事及相關問題進行鑑定，一如前述
    ，而防水協進會之鑑定人憑其專業智識或經驗法則採取之鑑
    定方法，在不違背專業智識或經驗法則下，應堪採信，且系
    爭房屋漏水之鑑定經過與結果，非僅以目測為之，而係經過
    多項專業及機械器具輔助之測試結果彙整而為認定，此觀勘
    查結果所載：於系爭1樓後陽台地坪進行撒水30分鐘測試，
    現場拍攝現況照片，以高週波水分計測試測量結果顯示現況
    並無水分明顯增加現象（見卷外附鑑定報告書第2至3、第5
    頁及附件四關於水分計測試之拍照記錄），並參考防水廠商
    訪價之價格（訪價廠商：恆富欣工程有限公司、昱林國際有
    限公司、寶誠興業有限公司，見卷外附鑑定報告書第7頁）
    即明。被告又爭執系爭鑑定報告未排除排水管老化破損之可
    能，惟依台灣營建防水技術協進會之回函，因現況PVC排水
    管尚屬完好且複勘檢測後陽台灑水後系爭地下室並無滴水，
    故後陽台排水管無老化破損現象，依現況判斷，系爭1樓後
    陽台確有砌磚粉刷、墊高地平格局變更之情形，系爭1樓後
    陽台原用途應為開放式後陽台，現況已改為有頂蓋有封閉牆
    面之室內空間，而地下室漏水源頭研判為1樓後陽台造成結
    構體產生裂縫或破損，貫通管周邊產生縫隙致使下大雨時或
    後陽台長期水時，水分滲入而造成內部含水量增加，致使地
    下室或天花板長期含水量增加，水分進而分解水泥內之鈣、
    鎂、鉀等鹽類並與之反應形成氫氧化鈉，氫氧化物由濕氣與
    空氣中之二氧化碳反應後形成白色膨脹碳酸鹽結晶體即俗稱
    壁癌而後造成油漆剝落、變色、滲水滴水等漏水現象（見本
    院卷㈡第157至158頁）。是被告前開所辯，即無可取，而被
    告空言質疑系爭鑑定報告之專業性，亦屬乏據，並無可取。
　㈣又按不法侵害他人之身體、健康、名譽、自由、信用、隱私
    、貞操，或不法侵害其他人格法益而情節重大者，被害人雖
    非財產上之損害，亦得請求賠償相當之金額，民法第195條
    第1項前段固有明文。又不法侵害他人居住安寧之人格利益
    ，被害人非不得依民法第195條第1項規定請求賠償相當之金
    額，惟仍應以情節重大為要件，始得請求非財產上之損害賠
    償。原告主張其因系爭1樓房屋漏水、屢遭房客抱怨，影響
    其居住安寧、精神健康云云，除系爭房屋照片，自承別無其
    他證據可以提出（見本院卷㈡第170頁），而參酌本件房屋漏
    水因暨範圍，尚難認原告主張之漏水情形暨所致損害，已達
    侵害原告之居住安寧、且情節重大之程度。是原告依民法第
    184條第1項前段、第195條第1項之規定，請求被告賠償精神
    慰撫金100,000元，即難憑取。
　㈤末按給付無確定期限者，債務人於債權人得請求給付時，經
    其催告而未為給付，自受催告時起，負遲延責任；其經債權
    人起訴而送達訴狀，或依督促程式送達支付命令，或為其他
    相類之行為者，與催告有同一之效力；遲延之債務，以支付
    金錢為標的者，債權人得請求依法定利率計算之遲延利息；
    應付利息之債務，其利率未經約定，亦無法律可據者，週年
    利率為5%；民法第229條第2項、第233條第1項前段及第203
    條定有明文。本件係為損害賠償之債，自屬無確定期限者，
    又係以支付金錢為標的，則依前揭法律規定，原告請求被告
    給付自起訴狀繕本送達之翌日起至清償日止，按年息5%計算
    之遲延利息，於法自屬有據；縱被告辯稱原告拖延鑑定時程
    ，應扣除自109年11月4日至110年10月7日止之遲延利息云云
    ，惟本件自原告向本院起訴後，依前揭規定，被告等即受催
    告而應負遲延責任，縱令原告於訴訟進行中未立即配合鑑定
    程序進行，仍無礙被告遲延責任之成立，被告前開所辯，恐
    有誤會。
七、綜上，原告依上開法律關係，請求被告給付255,024元，及
    自起訴狀繕本送達翌日即108年3月1日（見本院卷㈠第21頁）
    起至清償日止，按年息5%計算之利息，為有理由，應予准許
    ；逾此範圍之請求，則無理由，應予駁回。原告先位聲明，
    既經調查本件相關事證後，認為有理由，則其備位聲明之部
    分，即無庸再為審酌，爰不贅述。
八、本件事證已臻明確，兩造其餘攻擊防禦方法及所舉證據，核
    與本件判決結果不生影響，爰不再逐一論列。
九、本件原告勝訴部分係適用簡易訴訟程序所為被告敗訴之判決
    ，應依職權宣告假執行；又法院應依職權宣告假執行者，本
    毋庸原告為聲請，則本件原告仍聲請願供擔保宣告假執行，
    該聲請僅具督促法院職權發動之效力，爰不另為供擔保之諭
    知；並依被告之聲請，宣告被告如預供擔保，得免為假執行
    。至原告敗訴部分，其假執行之聲請失所附麗，併予駁回。
十、訴訟費用負擔之依據：民事訴訟法第79條。依職權確定訴訟
    費用額為106,760元（如附表所示），其中76,960元由被告
    如主文第3項所示連帶負擔，餘由原告負擔。
中　　華　　民　　國　　111 　年　　11　　月　　30　　日
                  臺北簡易庭  法  官　林振芳
上列正本係照原本作成。
如不服本判決，應於判決送達後20日內向本庭（臺北市○○區○○○
路0段000巷0號）提出上訴狀（須附繕本）。如委任律師提起上
訴者，應一併繳納上訴審裁判費。
中　　華　　民　　國　　111 　年　　11　　月　　30　　日
　　　　　　　　　　　　　　　書記官  賴敏慧
附表：訴訟費用計算
編號 費用類型 金額 1 第一審裁判費 3,860 2 鑑定費用 94,500 3 初勘費用 8,400 
                 共計：106,760